【裁判字號】    90,交易,118
【裁判日期】    900816
【裁判案由】    過失傷害
【裁判全文】
臺灣屏東地方法院刑事判決                          九十年度交易字第一一八號
    公  訴  人  臺灣屏東地方法院檢察署檢察官
    被      告  甲○○
右列被告因過失傷害案件，經檢察官提起公訴（九十年度偵字第二三六六號），本院
判決如左：
     主  文
甲○○因過失傷害人致重傷，處有期徒刑陸月，如易科罰金，以參佰元折算壹日。
     事  實
一、甲○○於民國八十九年十二月十三日凌晨二時五十分許，駕駛車牌號碼Ａ六—一
    二三三號自用小客車，沿屏東縣台一線由南向北往屏東市方向直行，途經潮州鎮
    台一線與彭城路設有閃光黃燈之交叉路口前，應注意車輛行至設有閃光黃燈之交
    叉路口，應減慢車速，注意安全，小心通過，且應注意車前狀況，隨時採取必要
    之安全措施，以避免危險之發生，而依當時之天氣、光線、路面狀況及其身體狀
    態，並無不能注意之情事，詎竟疏未注意減慢速度、小心通行，猶以時速六十公
    里之速度前進；適有乙○○騎乘車牌ＷＬＮ─八三三號機車，沿彭城路直行，至
    該交叉路口時，亦疏未注意車輛行至設有閃光紅燈之交岔路口時，應減速接近，
    先停止於交岔路口前，讓幹道車優先通行後認為安全時方得續行等規定，即貿然
    前行，甲○○見狀不及閃避，其所駕駛之自用小客車左側車頭撞擊乙○○之機車
    右側車身，使乙○○因而受有頭部外傷併頭骨骨折、雙側額葉挫傷出血及職業功
    能、社交功能退化等難治之重傷害。甲○○肇事後，在未經有偵查權限之機關或
    公務員發覺為前，向到場處理本件車禍之員警自首陳明其為肇事者，並願接受裁
    判。
二、案經臺灣屏東地方法院檢察署檢察官指定乙○○之父丙○○代行告訴後，偵查起
    訴。
     理  由
一、訊據被告甲○○坦承於右揭時、地，駕駛自用小客車與騎乘機車之乙○○發生車
    禍致被害人乙○○受傷等情，核與代行告訴人丙○○指述情節相符，並有道路交
    通事故調查報告表及車禍現場照片數幀在卷可按，而被害人丙○○因本件車禍受
    傷，亦有長庚醫院診斷證明書在卷可佐。按車輛行至設有閃光黃燈之交叉路口，
    應減速接近，注意安全，小心通過，且應注意車前狀況，隨時採取必要之安全措
    施，以避免危險之發生，此為道路交通標誌標線號誌設置規則第二百十一條第一
    項第一款及道路交通安全規則第九十四條第三項分別定有明文，本件被告於警、
    偵訊中均供稱其車速為六十公里等語（見八十九年十二月十三日警訊筆錄及九十
    年四月二十七日偵查筆錄），其更稱：至彭城路口，我都未見到被害人，是他撞
    上來，我才知撞上等語（見同上偵查筆錄），可見被告當時確有未減速慢行、注
    意安全、小心通行及並未注意車前人車動態等情形，本件被告乃領有駕駛執照之
    汽車駕駛人，行經上開危險路段（因該處中央安全島有種植樹木，視線欠佳），
    理應注意安全減速通過，不得快速行駛，且應注意車前狀況，並隨時採取必要之
    安全措施，以預防危險之發生，而當時為晴天，現場路況良好等情，亦有道路交
    通事故調查報告表在卷可參，是依其情形，並無不能注意之情事，詎其竟疏未注
    意及此，以致與被害人乙○○發生擦撞，有違上開道路交通安全規則，其對本件
    車禍之發生具有過失，自堪認定。況本件車禍原因經送臺灣省高屏澎地區車輛行
    車事故鑑定委員會及臺灣省車輛行車事故覆議鑑定委員會鑑定結果，亦同此見解
    ，此有鑑定意見書二件在卷可稽。雖本件被害人乙○○行經設有閃光紅燈之交岔
    路口時，未暫停讓幹線之被告車輛先行，亦同有較重之過失責任，但此仍無卸於
    被告過失責任之認定。被告之過失行為與被害人乙○○之受傷害間，具有相當因
    果關係。本件事證已明，被告犯行堪予認定。
二、查被害人乙○○因本件車禍而受有頭部外傷併頭骨骨折、雙側額葉挫傷出血及職
    業功能、社交功能退化等難治之重傷害，而為重度精神病患，有長庚紀念醫院診
    斷證明書、身心障礙者鑑定表及身心障礙手冊各一份在卷可憑，顯已造成重大難
    治之傷害，自屬刑法第十條第四項第六款之重傷害，故核被告所為，係犯刑法第
    二百八十四條第一項後段之過失致重傷罪。被告於肇事後犯罪未被發覺前，向警
    方報案坦承肇事，業經被告供明並有道路交通事故調查報告表報案人欄可按，被
    告係對於未經發覺之犯罪自首而受裁判，應依刑法第六十二條前段減輕其刑。爰
    審酌被告素行、過失之程度輕重、對被害人造成之損害、犯後態度及迄今尚未與
    被害人達成和解等一切情狀，量處如主文所示之刑，並諭知易科罰金之折算標準
    。
三、末按行為後法律有變更者，適用裁判時之法律。但裁判前之法律有利於行為人者
    ，適用最有利於行為人之法律，刑法第二條第一項定有明文；查刑法第四十一條
    業經修正，並經總統於九十年一月十日公布施行，於同年月十二日生效。是本件
    被告犯罪之時間，雖在刑法第四十一條修正前，惟依刑法第二條第一項前段規定
    ，仍應適用裁判時即修正後之刑法第四十一條第一項前段，就被告之宣告刑諭知
    易科罰金及其折算標準。
據上論斷，應依刑事訴訟法第二百九十九條第一項前段，刑法第二條第一項前段、第
二百八十四條第一項後段、第六十二條前段、第四十一條第一項前段，罰金罰鍰提高
標準條例第一條前段、第二條，判決如主文。
本案經檢察官王光傑到庭執行職務。
中      華      民      國    九十      年      八      月     十六     日
                                      臺灣屏東地方法院刑事第三庭
                                          審判長法  官  黃國永
                                                法  官  余德正
                                                法  官  陳姵君
右正本證明與原本無異。
對於本判決如有不服應於收受送達後十日內向本院提出上訴書狀上訴於台灣高等法院
高雄分院並按他造當事人之人數附具繕本。
                                              書記官   蔡德章
中      華      民      國    九十      年      八      月     十六     日
得上訴
附錄：
中華民國刑法第二百八十四條
因過失傷害人者，處六月以下有期徒刑、拘役或五百元以下罰金，致重傷
者，處一年以下有期徒刑、拘役或五百元以下罰金。
從事業務之人，因業務上之過失傷害人者，處一年以下有期徒刑、拘役或
一千元以下罰金，致重傷者，處三年以下有期徒刑、拘役或二千元以下罰
金。


司法院資訊處製作；財團法人民間司法改革基金會備份。
